臺灣士林地方法院民事簡易判決
                                 111年度士簡字第1236號
原      告  李宗哲
訴訟代理人  廖于清律師
            楊瀚瑋律師
被      告  劉峻緯


訴訟代理人  莊孝儀
上列當事人間請求侵權行為損害賠償事件，於中華民國111年11
月2日言詞辯論終結，本院判決如下︰
    主  文
被告應給付原告新臺幣肆拾肆萬肆仟壹佰參拾伍元，及自民國一
百一十一年七月二十八日起至清償日止，按年息百分之五計算之
利息。
原告其餘之訴駁回。
訴訟費用新臺幣柒仟柒佰壹拾元，由被告負擔新臺幣肆仟捌佰伍
拾柒元，其餘新臺幣貳仟捌佰伍拾參元由原告負擔。
本判決原告勝訴部分得假執行，但被告如以新臺幣肆拾肆萬肆仟
壹佰參拾伍元為原告預供擔保後，得免為假執行。
原告其餘假執行之聲請駁回。
    事實及理由
一、原告主張：
　㈠被告於民國110年10月6日9時2分許，駕駛車牌號碼000-0000號
    租賃小客車，行經臺北市士林區忠誠路2段與忠誠路2段82巷口
    時，因不按遵行方向行駛之過失，致與原告駕駛之車牌號碼
    000-0000號租賃小客車（車型為HONDA之美規ODYSSEY，下稱
    系爭車輛）發生碰撞（下稱系爭事故），造成系爭車輛受損
    ，系爭車輛實際上係原告出資購買，因原告靠行擔任司機之
    故，而將系爭車輛登記為租賃車輛，原告因系爭事故支出系
    爭車輛必要修復費用新臺幣（下同）519,803元，並已由原
    告個人投保之車體險理賠支付435,000元，原告就此部分請
    求之金額為84,803元，另系爭事故造成系爭車輛價值減損19
    萬元，且原告之職業為保母車司機，其工作用車即系爭車輛
    因系爭事故受損須進廠維修期間因原告須繼續工作，故須另
    外承租相同等級之車輛以繼續服務雇主，被告已先行給付原
    告110年10月6日至12日間之租車費用，故請求自110年10月1
    2日起至111年2月22日止之租車費用共計434,040元，以上合
    計請求被告賠償原告708,843元（84,803＋190,000＋434,040＝
    708,843）。為此爰依民法第184條第1項前段、第196條及第
    191條之2前項之規定起訴請求賠償原告之損失，並聲明：被
    告應給付原告708,843元，及自起訴狀繕本送達翌日起至清
    償日止，按年息百分之5計算之利息，並願供擔保請准宣告
    假執行。
　㈡對被告抗辯之陳述：依臺北市車輛行車事故鑑定會鑑定意見
    書，足見被告於系爭事故發生時，乃不依遵行方向而逕自直
    行進入路口，如同闖紅燈般侵入原告之原有路權，至於原告
    之超速駕駛確實亦影響自己反應時間，雖就系爭事故之發生
    與有過失，然被告就系爭事故為肇事主因，應負80%以上之
    過失責任比例。
二、被告則以：
　㈠原告主張其所有之系爭車輛因系爭事故受有84,803元之維修
    費用，惟原告總維修金額519,803元，原告保險公司已理賠4
    35,000元，剩餘84,803元內包含車輛維修估價單所示之零件
    及耗材費，應依行政院所頒固定資產耐用年數表及固定資產
    折舊率表，營業小客車每年折舊千分之438計算，將折舊部
    分金額予以扣除。另關於原告主張車輛價值減損，然系爭車
    輛係向訴外人與眾不同租賃有限公司所承租，原告應提出汽
    車所有權人之相關證明，縱認原告為所有人，系爭事故原告
    與有過失，應予以扣除。
　㈡原告稱系爭車輛維修期間仍須繼續工作，致有租車費用434,0
    40元，惟由原告起訴狀所附相關證據中，均無保母車司機相
    關契約，是否有其必要性固有疑問，縱認原告租車之情形採
    行替代車輛繼續工作，原告自110年10月6日至同年月12日租
    車費用27,980元已由被告負擔，原告與有過失前提金額予以
    扣除，且原告110年10月12日至111年2月2日承租TOYOTA之AL
    PHARD車輛，亦應以同款車輛或同等級車輛為優先，原告主
    張之租車金額實屬過高等語，資為抗辯。並聲明：原告之訴
    駁回，如受不利判決，願供擔保免予假執行。
三、得心證之理由：
  ㈠本件原告所主張之被告於上開時、地，駕車與原告駕駛之系
    爭車輛發生系爭事故，造成系爭車輛受有損害等事實，為兩
    造所不爭執，有本院依職權向臺北市政府警察局交通警察大
    隊調取之道路交通事故初步分析研判表、現場圖、補充資料
    表、A3類道路交通事故調查紀錄表、當事人登記聯單、現場
    照片，及原告提出之道路交通事故當事人登記聯單、初步分
    析研判表、臺北市交通事件裁決所函、估價單等附卷可稽，
    前開真實，堪認為真正。被告雖抗辯系爭車輛係原告向訴外
    人與眾不同租賃有限公司所承租，原告應提出汽車所有權人
    之相關證明云云。然系爭車輛為原告所購置，而基於靠行營
    業契約，以與眾不同租賃有限公司登記為車主之事實，有原
    告提出司機靠行契約書及車輛所有權證明等在卷可憑（見本
    院卷第28至30頁及第136頁），故系爭車輛所有權應為原告
    所有，被告前述抗辯，尚有違誤。
  ㈡按因故意或過失，不法侵害他人之權利者，負損害賠償責任
    ；汽車、機車或其他非依軌道行駛之動力車輛，在使用中加
    損害於他人者，駕駛人應賠償因此所生之損害；不法毀損他
    人之物者，被害人得請求賠償其物因毀損所減少之價額，民
    法第184條第1項前段、第191條之2前項、第196條分別定有
    明文。本件被告因駕駛不慎之過失，致與原告駕駛之系爭車
    輛發生碰撞，造成系爭車輛受損，被告對原告此侵權行為，
    自應負損害賠償責任，茲就原告請求損害賠償之金額分述如
    下：
  ⑴系爭車輛必要修復費用84,803元部分：
　　原告主張其因系爭事故支付系爭車輛必要修復費用519,803
    元（其中含工資：82,883元、零件：436,920元），已由原
    告個人投保之車體險理賠支付435,000元，原告就此部分請
    求金額為84,803元乙節，業已提出估價維修工單1紙為據，
    故原告所請求之系爭車輛修復費用84,803元，其中工資及零
    件費用各應以前述估價維修工單所列必要修復費用519,803
    元中之工資：82,883元、零件：436,920元之比例按比例拆
    分，經拆分後工資及零件費用應各為13,568元、71,235元【
    計算式：工資（82,883/519,803＝16%）×84,803＝13,568；零
    件（436,920/519,803＝84%）×84,803＝71,235，小數點以下
    四捨五入】。另系爭車輛係106年4月出廠，而原告請求之系
    爭車輛修復費用為84,803元（其中含工資：13,568元、零件
    ：71,235元），衡以本件車輛有關零件部分之修復，既以新
    零件更換被損害之舊零件，則在計算損害賠償額時，自應將
    零件折舊部分予以扣除（最高法院77年5月17日第9次民事庭
    會議決議參照），而依行政院所發佈之固定資產耐用年數表
    及固定資產折舊率表，非營業用小客車之耐用年數為5年，
    依定率遞減法每年折舊千分之369，參酌營利事業所得稅查
    核準則第95條第6項規定，固定資產提列折舊採用平均法、
    定率遞減法或年數合計法者，以1年為計算單位；其使用期
    間未滿1年者，按實際使用之月數相當於全年之比例計算之
    ；不滿1月者，以月計。系爭車輛自出廠日106年4月起至發
    生車禍日110年10月6日止，已使用4年7個月，據此，該車扣
    除折舊後之零件材料費為8,862元（計算方式如附表），再
    加上工資13,568元，原告得向被告請求之系爭車輛必要修復
    費用應為22,430元（即8,862＋13,568＝22,430）。
　⑵系爭車輛減損價值19萬元部分：
　  原告主張系爭車輛因系爭事故修復後交易價值減損損失為19
    萬元乙情，業據其提出台灣區汽車修理工業同業公會111年1
    月12日台區汽工（宗）字第111027號函1件可佐，其上記載
    ：「說明：……該系爭車非原廠進口為外匯車（俗稱水貨車）
    於2021年10月份未發生事故前在正常車況下之價值約為新台
    幣106萬元，於發生事故修復後之價值約為新台幣87萬，減
    損價值約為新台幣19萬元」等語，被告對此亦不爭執，可認
    系爭車輛於修復後仍因系爭事故致有市價貶損19萬元之損害
    ，故原告請求被告應賠償系爭車輛因系爭事故受損經修復後
    所減少之交易價值19萬元，為有理由，應予准許。
　⑶租車費用434,040元部分：　
　  原告主張其職業為保母車司機，系爭車輛為其工作用車，其
    於系爭車輛維修期間（即110年10月12日至111年2月2日）支
    出租車費用434,040元之事實，有提出和雲行動服務股份有
    限公司汽車出租單3份等為證，被告對前述租車期間不爭執
    ，然辯稱原告主張之每日租車金額過高，應以同款車輛或同
    等級車輛為優先等情。經查，系爭車輛車款為HONDA ODYSSE
    Y ，不論外觀及售價均與原告承租之TOYOTA ALPHARD應屬同
    等級之車輛。且系爭事故發生後，被告業已給付原告關於從
    110年10月6日至同年月12日共7日之租車費用27,980元，此
    有被告所提出之電子發票證明聯影本在卷可查（見本院卷第
    116頁），故被告就其業已給付且不爭執之每日租金費用約3
    ,997元，與原告所主張前述期間之每日租車費用相當（原告
    主張之租車期間從110年10月12日至111年2月2日，共114日
    ，租車費用合計434,040元，平均每日租車費用約3,807元）
    ，可知原告所主張之每日租車金額並無明顯過高之情，故原
    告請求系爭車輛前述維修期間之租車費用434,040元，應屬
    可採。
  ⑷綜上所述，原告請求被告賠償本件被告駕車過失所受損害646
    ,470元（即22,430＋190,000＋434,040＝646,470），核屬依法
    有據，應予准許。　
  ㈢次按損害之發生或擴大，被害人與有過失者，法院得減輕賠
    償金額，或免除之，民法217條第1項定有明文。經查，系爭
    事故之肇事原因經送請鑑定事故原因後，鑑定意見認：「一
    、乙○○（即本件被告）駕駛RCN-6786號租賃小客車（A車）
    ：不按遵行之方向行駛。（肇事主因）二、甲○○（即本件原
    告）駕駛RCA-8950號租賃小客車（B車）：超速行駛。（肇
    事次因）」，此有原告提出之臺北市交通事件裁決所函文所
    檢附之臺北市車輛行車事故鑑定會鑑定意見書1份在卷可憑
    （見本院卷第22至26頁）。本院審酌雙方肇事原因、過失情
    節、程度等一切情狀，認被告就本件損害之發生應負七成之
    過失責任，本院依上開情節，減輕被告百分之30之賠償金額
    ，則原告得向被告請求之損害賠償金額為452,529元（646,4
    70×70％＝452,529），是原告請求被告賠償之金額於452,529
    元之範圍內，為有理由。
  ㈣末按二人互負債務，而其給付種類相同，並均屆清償期者，
    各得以其債務，與他方之債務，互為抵銷。但依債之性質不
    能抵銷或依當事人之特約不得抵銷者，不在此限。前項特約
    ，不得對抗善意第三人；抵銷，應以意思表示，向他方為之
    。其相互間債之關係，溯及最初得為抵銷時，按照抵銷數額
    而消滅。前項意思表示，附有條件或期限者，無效，民法第
    334條、第335條分別定有明文。經查，被告抗辯原告自110
    年10月6日至同年月12日租車費用27,980元已由被告負擔，
    原告與有過失前提金額予以扣除，原告對此亦不爭執，堪認
    被告此部分之抗辯為真。原告對被告負有此8,394元（計算
    式：27,980×30％＝8,394）之債務，被告就其應給付原告之前
    述損害賠償之金額主張抵銷，即屬有本。
四、從而，原告依侵權行為之法律關係，請求被告給付452,529
    元，洵屬有據，經被告主張抵銷8,394元後，尚有444,135元
    （計算式：452,529－8,394＝444,135），故原告請求被告應
    給付原告444,135元，及自起訴狀繕本送達翌日（即111年7
    月28日）起至清償日止，按年息百分之5計算之利息，為有
    理由，應予准許，逾此部分之請求，為無理由，應予駁回。
    而原告此駁回之部分，其假執行之聲請即失所附麗，應併予
    駁回。
五、本件事證已臻明確，兩造其餘攻擊防禦方法及所提證據資料
    ，核與本件判決所得心證及結果均不生影響，毋庸逐一論述
    ，附此敘明。
六、本件係就民事訴訟法第427條第1項適用簡易程序所為被告部
    分敗訴之判決，依同法第389條第1項第3款規定，應依職權
    就原告勝訴部分宣告假執行，並依被告聲請併予諭知如被告
    以主文第4項後段所示之金額為原告預供擔保，得免為假執
    行。另依職權確定訴訟費用額為7,710元（第一審裁判費）
    ，其中4,857元應由被告負擔，其餘2,853元由原告負擔。
中　　華　　民　　國　　111 　年　　11　　月　　16　　日
                  士林簡易庭法  官  莊明達
上列正本係照原本作成。
如不服本判決，應於判決送達後20日內，向本院提出上訴狀並應
記載上訴理由，如於本判決宣示後送達前提起上訴者，應於判決
送達後20日內補提上訴理由書（須附繕本）。
中　　華　　民　　國　　111 　年　　11　　月　　16　　日
                            書記官  王淳平 
附表
折舊時間           金額
第1年折舊值        71,235×0.369=26,286
第1年折舊後價值    71,235-26,286=44,949
第2年折舊值        44,949×0.369=16,586
第2年折舊後價值    44,949-16,586=28,363
第3年折舊值        28,363×0.369=10,466
第3年折舊後價值    28,363-10,466=17,897
第4年折舊值        17,897×0.369=6,604
第4年折舊後價值    17,897-6,604=11,293
第5年折舊值        11,293×0.369×(7/12)=2,431
第5年折舊後價值    11,293-2,431=8,862